臺灣臺南地方法院刑事判決
111年度金訴字第18號
公  訴  人  臺灣臺南地方檢察署檢察官
被      告  沈學維


            吳福隆



上列被告因詐欺等案件，經檢察官提起公訴（110年度偵字第242
59、24278、25275、25836號），被告於準備程序中就被訴事實
為有罪之陳述，經本院合議庭裁定由受命法官獨任進行簡式審判
程序審理，判決如下：
    主  文
沈學維犯如附表一、二論罪科刑欄所示之罪，各處如附表一、二
論罪科刑欄所示之刑。
未扣案之沈學維犯罪所得新臺幣壹萬伍仟元沒收之，於全部或一
部不能沒收或不宜執行沒收時，追徵其價額。
吳福隆犯如附表一論罪科刑欄所示之罪，處如附表一論罪科刑欄
所示之刑。
未扣案之吳福隆犯罪所得新臺幣貳仟元沒收之，於全部或一部不
能沒收或不宜執行沒收時，追徵其價額。
    事實及理由
一、吳福隆前因施用毒品案件，經臺灣臺北地方法院以108年度
　　簡字第771號判決判處有期徒刑4月確定；另因竊盜案件，經
　　臺灣新北地方法院（下稱新北地院）以108年度簡字第4520
　　號判決判處有期徒刑3月確定。上開2案件經新北地院以109
　　年度聲字第910號裁定合併定應執行有期徒刑6月確定，於民
　　國109年9月9日執行完畢出監；沈學維前因施用毒品案件，
　　經新北地院以109年度審簡字第207號判決判處有期徒刑5月
　　確定，於110年1月10日執行完畢出監。其等仍不知悔改，又
    為下列行為：
　㈠沈學維與吳福隆、「泰老闆」及其他真實姓名年籍不詳之詐
　　欺集團成員，共同意圖為自己不法之所有，基於3人以上共
　　同詐欺取財、洗錢之犯意聯絡，由不詳之詐欺集團成員，以
　　不詳方式取得如附表一所示洪清輝所申設之中華郵政恆春郵
　　局帳戶之提款卡後，再以如附表一所示之方式詐騙李姵誼，
　　致李姵誼陷於錯誤，而將如附表一所示之款項轉帳至上開帳
　　戶。「泰老闆」並將上開帳戶提款卡及密碼交予沈學維，再
　　由沈學維將上開帳戶提款卡及密碼交予吳福隆，由吳福隆於
　　如附表一所示之時間、地點，接續提領如附表一所示之金額
　　。吳福隆提領上開金額後即交給沈學維，再由沈學維將上開
　　提領金額轉交予「泰老闆」所指定之人，因而產生遮斷資金
　　流動軌跡以逃避國家追訴處罰之效果，掩飾詐欺犯罪所得。
　　吳福隆並獲得提領金額4%之報酬；沈學維則獲得新臺幣（下
　　同）5千元之報酬。
  ㈡沈學維另與「泰老闆」及其他真實姓名年籍不詳之詐欺集團
    成員，共同意圖為自己不法之所有，基於3人以上共同詐欺
    取財、洗錢之犯意聯絡，由不詳之詐欺集團成員，以不詳方
    式取得如附表二所示莊盈雅所申設之第一銀行路竹分行及蔡
    姍珊所申設之中華郵政豐原三民路郵局帳戶之提款卡後，再
    以如附表二所示之方式詐騙郭子睿、邱尤君，致郭子睿、邱
    尤君陷於錯誤，而將如附表二所示之金額轉帳至上開帳戶。
    「泰老闆」並將上開帳戶提款卡及密碼交予沈學維，由沈學
    維於如附表二所示之時間、地點，提領如附表二所示之金額
    再轉交予「泰老闆」所指定之人，因而產生遮斷資金流動軌
    跡以逃避國家追訴處罰之效果，掩飾詐欺犯罪所得。沈學維
    則各獲得5千元之報酬。
二、前項犯罪事實，有下列證據足資證明：
  ㈠證人即告訴人李姵誼、證人即被害人郭子睿、邱尤君等人於
    警詢及偵查中之證述。
  ㈡證人即同案被告吳福隆、沈學維於警詢、偵查中之供述。
  ㈢卷附被害人邱尤君內政部警政署反詐騙諮詢專線紀錄表（警
　　㈠卷第11至12頁）、提領交易紀錄（警㈠卷第15頁）、監視
　　器畫面擷圖翻拍照片（警㈠卷第17頁）、蔡姍珊中華郵政帳
　　戶交易明細表（警㈠卷第25頁）；提領一覽表（警㈡卷第3頁
    ）、被害人郭子睿內政部警政署反詐騙諮詢專線紀錄表（警
    ㈡卷第11-12頁）、轉帳交易紀錄（警㈡卷第13頁）、高雄市
    政府警察局林園分局忠義派出所受(處) 理案件證明單（警㈡
    卷第15頁）、受理各類案件紀錄表（警㈡卷第17頁）、監視
    器畫面擷圖翻拍照片（警㈡卷第19頁）、莊盈雅第一銀行路
    竹分行帳戶之存摺存款客戶歷史交易明細表（警㈡卷第27至2
    8頁）；提領一覽表（警㈢卷第3頁）、告訴人李姵誼存摺外
    頁（警㈢卷第13頁）、交易明細表（警㈢卷第15頁）、臺中市
    政府警察局第四分局大墩派出所受理詐騙帳戶通報警示簡便
    格式表（警㈢卷第23頁）、金融機構聯防機制通報單（警㈢卷
    第24頁）、洪清輝中華郵政恆春郵局帳戶交易明細表（警㈢
    卷第25頁）、監視器畫面擷圖翻拍照片（警㈣卷第33頁）可
    以佐證。
  ㈣被告被告沈學維、吳福隆2人於警詢、偵查及本院審理中之
　　自白。
三、論罪科刑：
  ㈠核被告沈學維、吳福隆所為，均係犯刑法第339條之4第1項
　　第2款之三人以上共同犯詐欺取財罪、洗錢防制法第14條第1
　　項之一般洗錢罪。
  ㈡被告沈學維、吳福隆如附表一所示犯行與「泰老闆」及其他
　　真實姓名年籍不詳之詐欺集團成員有犯意聯絡及行為分擔，
　　應論以共同正犯。被告沈學維如附表二所示犯行與「泰老闆
    」及其他真實姓名年籍不詳之詐欺集團成員有犯意聯絡及行
    為分擔，亦應論以共同正犯。
    　　被告吳福隆如附表一所示3次提領犯行；被告沈學維如
　　附表二編號1所示2次提領犯行、如附表二編號2所示2次提領
    犯行，時間緊接，且係基於同一次提領詐欺所得金額犯意所
    為，在刑法評價上各個行為之獨立性薄弱，難以強行割裂，
    應係數個同種舉動之反覆施行，應包括予以評價為同一行為
    之接續犯，應各論以一罪。
　　    被告2人各以一行為同時觸犯上開刑法第339條之4第1項
　　第2款之三人以上共同犯詐欺取財罪及洗錢防制法第14條第1
　　項之一般洗錢罪，為想像競合犯，應依刑法第55條前段規定
    從一重之3人以上共同詐欺取財罪處斷。
　　    被告沈學維如附表二所示2次犯行，犯意各別，行為互殊
    ，應分論併罰。
  ㈢被告吳福隆前因施用毒品案件，經臺灣臺北地方法院以108年
    度簡字第771號判決判處有期徒刑4月確定；另因竊盜案件，
    經新北地院以108年度簡字第4520號判決判處有期徒刑3月確
    定。上開2案件經新北地院以109年度聲字第910號裁定合併
    定應執行有期徒刑6月確定，於109年9月9日執行完畢出監；
    被告沈學維前因施用毒品案件，經新北地院以109年度審簡
    字第207號判決判處有期徒刑5月確定，於110年1月10日執行
    完畢出監，有卷附臺灣高等法院被告前案紀錄表可稽。被告
    2人於前案執行完畢後5年內故意再犯本罪，均為累犯。
　　按司法院釋字第775號解釋，依解釋文及理由之意旨，係指
    構成累犯者，不分情節，一律加重最低本刑，於不符合刑法
    第59條所定要件之情形下，致生行為人所受之刑罰超過其所
    應負擔罪責之個案，不符罪刑相當原則、比例原則。於此範
    圍內，在修正前，為避免發生上述罪刑不相當之情形，法院
    就該個案應裁量是否加重最低本刑；依此，該解釋係指個案
    應量處最低法定刑、又無法適用刑法第59條在內減輕規定之
    情形，法院應依此解釋意旨裁量不予加重最低本刑（最高法
    院108年度台上字第338號刑事判決參照）。本件被告2人累
    犯及犯罪情節，並無上開情事，爰均依刑法第47條第1項規
    定加重其刑。
　㈣另被告吳福隆雖主張他於110年4月19日在嘉義提領款項被逮
　　捕時，在派出所就有坦承是詐欺車手，他被抓的案件在嘉義
　　，但是他主動供出有從臺北、新竹一路領下來在嘉義被抓到
　　的，請審酌他有自首情形之適用等語。惟依被告吳福隆所述
    ，其犯罪內容並不明確，犯罪事實亦非具體，尚難認其符合
    自首之規定，附此說明。
  ㈤爰審酌被告2人不思以正當途徑獲取財富，為貪圖輕易獲得金
    錢，接受詐欺集團成員之指揮，從事集團式詐騙、洗錢行為
    分工，致難以追查詐欺集團上游，破壞社會秩序及治安；犯
    罪後尚能坦承犯行，並衡量其等參與詐騙之金額、被害人所
    受損害，參與犯罪集團之程度，暨被告沈學維於本院所述其
    教育程度為國中畢業，服刑前從事鋁門窗工作。家中生活狀
    況勉持，家中支出都是花在罹患重病之母親上面，家中有父
    母親、哥哥，哥哥現在有兩個小孩，他與母親同住，已離婚
    ，小孩12歲，他前妻照顧，但他要負擔一部分小孩生活費用
    ；被告吳福隆於本院所述其教育程度為國小畢業，服刑前從
    事鐵工。家中經濟狀況勉持，家中有父母親，已離婚，有一
    個8 歲女兒，現在由前妻撫養，父親已經81歲，母親76歲，
    家中生活經濟來源靠老人年金等智識程度、家庭生活狀況等
    一切情狀，分別量處如主文所示之刑。
　㈥另按「關於數罪併罰之案件，如能俟被告所犯數罪全部確定
　　後，於執行時，始由該案犯罪事實最後判決之法院所對應之
　　檢察署檢察官，聲請該法院裁定之，無庸於每一個案判決時
　　定其應執行刑，則依此所為之定刑，不但能保障被告（受刑
　　人）之聽審權，符合正當法律程序，更可提升刑罰之可預測
　　性，減少不必要之重複裁判，避免違反一事不再理原則情事
　　之發生。」（最高法院110年度台抗大字第489號裁定參照）
　　。依卷附臺灣高等法院被告前案紀錄表所載，被告沈學維除
　　本案外，另有本院及他院多件詐欺案件且有部分經判決有罪
    。從而，本院就被告沈學維所犯上開3罪所處之有期徒刑
　　不定其應執行刑，以保障被告之聽審權，符合正當法律程序
    ，減少不必要之重複裁判，避免違反一事不再理原則情事
　　之發生，附此說明。　　　
四、沒收
  ㈠本件被告吳福隆所得之報酬為提領金額之4%，業據其供明在
    卷（警㈢卷第7頁），是其犯罪所得2千元（提領金額5萬元×4
    %＝2千元)應依刑法第38條之1第1項規定宣告沒收，於全部或
    一部不能沒收或不宜執行沒收時，應依刑法第38條之1第3項
    規定追徵其價額。
　㈡被告沈學維如附表二编號2所得之報酬為5千元，業據其供明
    在卷（警㈠卷第4頁）；另附表一及附表二编號1部分之報酬
    ，被告沈學維僅供稱有得到報酬但不記得多少錢（偵㈣卷第1
    23頁、偵㈡卷第89頁），本院依據被告沈學維於警詢中所供
    稱當初應徵（詐欺集團）時是「日領五千（元）」（警㈣卷
    第12頁、警㈡卷第7頁），參諸其附表二编號2所得之報酬為5
    千元，估算其附表一及附表二编號1部分所得之報酬應均為5
    千元。從而，被告沈學維所得之1萬5千元應依刑法第38條之
    1第1項規定宣告沒收，於全部或一部不能沒收或不宜執行沒
    收時，應依刑法第38條之1第3項規定追徵其價額。
五、依刑事訴訟法第273條之1、第299條第1項前段、第310條之2
    、第454條，洗錢防制法第14條第1項，刑法第28條、第339
    條之4第1項第2款、第47條第1項、第38條之1第1項前段、第
    3項、第55條，刑法施行法第1條之1，判決如主文。
六、如不服本件判決，得自收受送達之日起20日內，向本院提出
    上訴狀，上訴於臺灣高等法院臺南分院。
本案經檢察官謝旻霓提起公訴；檢察官吳惠娟到庭執行職務。
中　　華　　民　　國　　111 　年　　2 　　月　　24　　日
                    刑事第一庭法　官  鄭文祺
以上正本證明與原本無異。
如不服本判決應於收受本判決後20日內向本院提出上訴書狀，並
應敘述具體理由。其未敘述上訴理由者，應於上訴期間屆滿後20
日內向本院補提理由書狀（均須按他造當事人之人數附繕本）「
切勿逕送上級法院」。 
　　　　　　　　　　　　　　　書記官　吳昕韋　　　　　
中　　華　　民　　國　　111 　年　　2 　　月　　24　　日
附表一：
編號 詐  欺  事  實 提領地點、時間、金額（新臺幣） 論罪科刑 1   詐欺集團不詳成員於110年4月9日，分別冒稱係GOMAJI客服人員及國泰世華銀行客服人員與李姵誼聯絡，並佯稱因不慎將下單給廠商之購買人登記在李姵誼名下，需解除扣款，使李姵誼因而陷於錯誤，而依指示於110年4月16日凌晨0時8分許，跨行轉帳50,126元至洪清輝所申設之中華郵政恆春郵局帳號000-00000000000000號帳戶。再由吳福隆於右列時間、地點提領右列金額後，交予沈學維，再由沈學維轉交予「泰老闆」所指定之人。  1.吳福隆於110年4月16日凌晨0時38分許，在臺南市○區○○路000號台新銀行後甲分行自動櫃員機提款2萬元。 2.吳福隆於110年4月16日凌晨0時39分許，在上址自動櫃員機提款1萬元。 3.吳福隆於110年4月16日凌晨1時39分許，在臺南市○區○○路000號三信合作社小東分社自動櫃員機提款2萬元。 　 沈學維犯三人以上共同犯詐欺取財罪，累犯，處有期徒刑壹年參月。  吳福隆犯三人以上共同犯詐欺取財罪，累犯，處有期徒刑壹年貳月。 

附表二：
編號 詐  欺  事  實 提領帳戶、時間、金額（新臺幣） 論罪科刑 1   詐欺集團不詳成員於110年4月15日，分別冒稱係歐風商旅電商客服人員及銀行、郵局客服人員與郭子睿聯絡，並佯稱郭子睿購買住宿商品電腦系統設定錯誤，需使用網路轉帳方式解除錯誤設定，使郭子睿因而陷於錯誤，依指示於110年4月15日17時48分許，跨行轉帳49,976元至莊盈雅所申設之第一銀行路竹分行帳號000-00000000000號帳戶。再由沈學維於右列時間、地點提領右列金額後，交予「泰老闆」所指定之人。  1.沈學維於110年4月15日18時43分許，在臺南市○區○○路0段00號第一銀行富強分行自動櫃員機提款3萬元。 2.沈學維於110年4月15日18時44分許，在上址自動櫃員機提款2萬元。　 　 　 沈學維犯三人以上共同犯詐欺取財罪，累犯，處有期徒刑壹年參月。 2   詐欺集團不詳成員於110年4月6日，分別冒稱係GOMJI電商業者及中信銀行客服人員，與邱尤君聯絡並佯稱邱尤君網路購物交易異常，須處理掉異常訂單，使邱尤君因而陷於錯誤，依指示操作網路轉帳，於110年4月7日凌晨0時8分許，跨行轉帳99,987元至蔡姍珊所申設之中華郵政豐原三民路郵局帳號000-00000000000000帳戶。再由沈學維於右列時間、地點提領右列金額後，交予「泰老闆」所指定之人。  1.沈學維於110年4月7日凌晨0時43分許，在臺南市○區○○路0段000號臺南西門路郵局自動櫃員機提款6萬元。 2.沈學維於110年4月7日凌晨0時44分許，在上址自動櫃員機提款3萬9千元。　 　 　 沈學維犯三人以上共同犯詐欺取財罪，累犯，處有期徒刑壹年肆月。 

附表三（卷宗代號對照表）
編號 卷宗名稱 代  號 1 臺南市政府警察局第六分局南市警六偵字第1100646917號刑案偵查卷宗 警㈠卷 2 臺南市政府警察局第一分局南市警一偵字第1100608537號刑案偵查卷宗 警㈡卷 3 臺南市政府警察局第五分局南市警五偵字第1100610950號刑案偵查卷宗 警㈢卷 4 臺南市政府警察局第一分局南市警一偵字第1100394720號刑案偵查卷宗 警㈣卷 5  臺灣臺南地方檢察署110年度偵字第25836號偵查卷宗 偵㈠卷 6 臺灣臺南地方檢察署110年度偵字第24259號偵查卷宗 偵㈡卷 7 臺灣臺南地方檢察署110年度偵字第24278號偵查卷宗 偵㈢卷 8 臺灣臺南地方檢察署110年度偵字第25275號偵查卷宗 偵㈣卷 

附錄本案論罪科刑法條：　　
中華民國刑法第339條之4第1項
犯第 339 條詐欺罪而有下列情形之一者，處 1 年以上 7 年以
下有期徒刑，得併科 1 百萬元以下罰金：
一、冒用政府機關或公務員名義犯之。
二、三人以上共同犯之。
三、以廣播電視、電子通訊、網際網路或其他媒體等傳播工具，
    對公眾散布而犯之。
洗錢防制法第14條第1項
有第二條各款所列洗錢行為者，處 7 年以下有期徒刑，併科新
臺幣 5 百萬元以下罰金。